【裁判字號】    97,自緝,219
【裁判日期】    971230
【裁判案由】    業務侵占
【裁判全文】
臺灣臺中地方法院刑事判決             97年度自緝字第219號
自  訴  人  旺嶸企業有限公司
代    表人  甲○○
兼自訴  人
被      告  乙○○
選任辯護人  張右人律師
上列被告因業務侵占案件，經自經自訴人提起自訴，本院判決如
下：
    主  文
本件免訴。
    理  由
一、自訴意旨略以：被告乙○○負責經營之緯亮工程有限公司及
    被告郭鐘雪香（業經本院以87年度自字第73號為無罪判決確
    定）負責經營之吉良工程有限公司於82年12月1日以渠等公
    司標得之臺灣電力公司工程數批（均在臺中）另需資金配合
    為由，而至自訴人公司訂立合作契約，約定自訴人公司提供
    工程所需管銷資金配合，工程結束後則計算盈虧由雙方平均
    分擔。然今上開工程均已結束，該公司等亦領得工程款總計
    新台幣八千九百三十八萬四千五百八十元，加上合作資產之
    嗣後處理總收入共計九千六百八十九萬四千五百八十元，詎
    該公司等竟稱會算後全部工程管銷費用共支出一億零一百五
    十萬一千六百四十元（實則僅為九千四百四十五萬七千三百
    三十三元）。依上所述，本合作契約總盈餘為二百四十三萬
    七千二百四十七元，自訴人公司應可分得一百二十一萬八千
    六百二十三元，連同自訴人公司於合作期間共提供三千七百
    八十七萬元之周轉資金與緯亮、吉良公司可得領回，共計自
    訴人公司應領款項為三千九百零八萬八千六百二十三元，惟
    經自訴人公司向被告等查詢，被告等竟無法提出合理交代更
    拒不將上開款項交予自訴人公司；因認被告涉有刑法第336
    條第2項之業務侵占罪嫌，及刑法第339條第1項之詐欺罪嫌
    云云。
二、查被告行為後，刑法第2條第1項、第80條第1項、第83條業
    於94年2月2日修正公布，並自95年7月1日起施行。修正後刑
    法第2條第1項規定，已將新舊法律適用之「從新從輕」原則
    ，改採「從舊從輕」原則，而此規定僅係規範行為後法律變
    更所生新舊法律比較適用之準據法，並非實體刑罰法律，自
    不生行為後法律變更之比較適用之問題，應逕行適用新法第
    2條第1項之規定，為「從舊從輕」之比較。又關於追訴時效
    期間之修正，應屬實體刑罰法律變更，而有第2條第1項之適
    用。經比較修正前、後刑法第80條第1項關於追訴權時效期
    間之規定，修正後刑法第80條第1項所定時效期間較長，顯
    不利於被告，是本件關於追效權時效之計算，自應適用修正
    前刑法第80條之規定，且關於追訴權時效之停止進行及其期
    間、計算，亦應一體適用修正前刑法第83條之規定，合先敘
    明。
三、按案件時效已完成者，應諭知免訴之判決，並得不經言詞辯
    論為之，刑事訴訟法第302條第2款、第307條定有明文。次
    按追訴權之時效，如依法律之規定，偵查、起訴或審判之程
    序不能開始或繼續時，停止其進行。前項時效停止，自停止
    原因消滅之日起，與停止前已經過之期間，一併計算。停止
    原因繼續存在之期間，如達於修正前刑法第80 條第1項各款
    所定期間四分之一者，其停止原因視為消滅，亦為修正前刑
    法第83條所明定。按已實施偵查及經提起訴訟，且在審判進
    行中，均不生時效進行之問題。所謂實施偵查者，係指檢察
    署收受警局移送書或告訴、告發之日起為檢察官發動偵查權
    之時而言（司法院大法官會議釋字第138號、釋字第123號解
    釋及最高法院82年9月21日第10次刑事庭會議決議參照）。
四、經查：１、被告乙○○被訴業務侵占罪，其最重本刑為有期
    徒刑5年，依刑法第80條第1項第2款之規定，其追訴權期間
    為10年；２、又被告因逃匿，經本院通緝，致審判不能進行
    ，應一併計算該項追訴期間4分之1，為2年6月; ３、並參照
    司法院大法官會議釋字第138號、第123號及最高法院82年9
    月21日第10次刑事庭會議紀錄意旨，已實施偵查及經提起訴
    訟，且在審判進行中，均不生時效進行之問題，故本件須加
    計通緝發布日減去經提起訴訟日之期間（即通緝發布日之87
    年4月24日減去自訴繫屬日日之87年1月7日之3月17日），及
    加計第二次通緝發布日減第一次通緝到案日之期間（即第二
    次通緝發布日88年10月12日減去第一次通緝到案日88年5月
    28日之4月17日），亦即，自被告最後犯罪行為終了日期之
    82年12月1日起算、加計追訴權時效10年、追訴權時效期間
    加4分之1（2年6月）、通緝發布日減去經提起訴訟之3月17
    日、二次通緝發布日減去第一次通緝到案日之4月17日，是
    以，被告乙○○被訴犯罪之追訴權時效，應於96年2月5日完
    成。準此，既被告乙○○於88年10月12日第二次發布通緝後
    ，於97年5月20日方自行歸案，則被告乙○○自行為時迄今
    ，已逾追訴期間，其追訴期間業已完成，揆諸前揭說明，逕
    為諭知免訴之判決。
據上論斷，應依刑事訴訟法第302第2款判決如主文。
中    華    民    國    97    年    12    月    30    日
                  刑事第一庭    審判長法  官  林宜民
                                      法  官  許惠瑜
                                      法  官  林清鈞
以上正本證明與原本無異。
如不服本判決應於收受判決後10日內向本院提出上訴書狀，並應
敘述具體理由；其未敘述上訴理由者，應於上訴期間屆滿後20日
內向本院補提理由書（均須按他造當事人之人數附繕本）「切勿
逕送上級法院」。
                                書記官  陳貴卿
中    華    民    國    97    年    12    月    30    日


司法院資訊處製作；財團法人民間司法改革基金會備份。
